【裁判字號】    90,易,436
【裁判日期】    900718
【裁判案由】    侵占
【裁判全文】
臺灣板橋地方法院刑事判決                            九十年度易字第四三六號
    公  訴  人  臺灣板橋地方法院檢察署檢察官
    被      告  丙○○
右列被告因侵占案件，經檢察官提起公訴（八十九年度偵字第二０六七０號)，本院
判決如左：
    主  文
丙○○連續意圖為自己不法之所有，而侵占遺失物，處罰金肆仟元，如易服勞役以參
佰元折算壹日。
    事  實
一、丙○○基於概括犯意，於民國八十九年七月間某日，在不詳地點，拾獲甲○○之
    身分證一張（係甲○○於八十九年七月中旬某日，在台北縣三重市三和夜市失竊
    ），竟意圖為自己不法之所有，將甲○○之身分證據為己有，並放置於其車號Ｄ
    Ｕ—一四０六號前座置物箱內，而侵占該遺失物。又於八十九年十月三十日晚間
    六、七時許，在台北市○○○路統聯客運車站旁之馬路上，拾獲乙○○遺失之重
    型機車駕駛執照一張（係乙○○於八十九年九月二十五日二十一時許在台北縣三
    重市三和夜市失竊，公訴人誤載為身分證），予以侵占入己，並放置在其上開車
    號前座置物箱內。嗣丙○○於八十九年十月三十日二十一時三十分許駕駛上開小
    客車，因未懸掛車牌，行經台北市○○路七十六號前時為警攔查查獲。
二、案經台北市政府警察局中山分局移送台灣板橋地方法院檢察署檢察官偵查起訴。
    理  由
一、訊據被告丙○○固對其於上揭時、地拾獲被害人乙○○重型機車駕駛執照之事實
    坦承不諱，惟矢口否認有侵占甲○○身分證及乙○○駕駛執照之事實，辯稱：身
    分證跟駕駛執照是我開車經過承德路那邊撿到的，我本來要拿去警察局還，沒有
    侵占遺失物的意思云云。經查：
（一）上揭被害人甲○○於八十九年七月中旬某日，在台北縣三重市三和夜市失竊背
      包（內含身分證一張）及乙○○於八十九年九月二十五日二十一時許在台北縣
      三和夜市失竊背包（內含重型機車駕駛執照一張）之事實，業據被害人甲○○
      、乙○○於警訊中陳明在卷，並有甲○○、乙○○出具之贓物認領保管收據各
      一紙在卷可憑。
（二）被告於警訊中供稱：甲○○之身分證不知道是誰放在我車上，因我的朋友「大
      軍」曾於今年九月二十日左右向我借車，於二十六日還車，或許就是「大軍」
      使用期間，有人將該證件放入車內，且我的車子門鎖曾被人破壞，可能有人因
      此將該證件放入車內；且我很少整理車子，所以該證件放入多久，亦不知情。
      拾獲乙○○之駕駛執照後，想過幾天再寄還其本人，故未交予警方處理云云；
      其於偵查中供稱：我的車子曾借給朋友林大軍，行李箱曾被撬開，不知道甲○○之身分證是何人放入我車內的云云。惟被告於本院審理時改供稱：身分證跟
      駕照是我開車經過承德路撿到的云云，故被告就其有無拾獲甲○○之身分證及
      是否同時拾獲身分證及駕駛執照，先後供述不一，是否可信，顯非無疑。
（三）又被告供稱曾借予上開小客車供綽號「大軍」者使用，惟卻無法提供該人之姓
      名、年籍，亦不知如何與之聯絡，則被告如何請求綽號「大軍」者返還其小客
      車，是被告所辯，與常理有違。又被告辯稱甲○○之證件可能係不詳姓名之人
      破壞其車門放入之語，然被告與他人並未結怨，且侵入其車者竟不竊取財物反
      而放置一張他人失竊之身分證，情節荒誕，與常情不符，不足採信。況被告拾
      獲乙○○之駕駛執照後，有相當充足之時間可送交附近警察機關，卻隔三、四
      個小時後為警查獲時，始辯稱過幾天要寄還本人，無侵占之意云云，亦難採信
      。綜上，被告所辯顯為臨訟杜撰之詞，不足採信，被告犯行，事證明確，應堪
      認定。
二、核被告所為，係犯刑法第三百三十七條之侵占遺失物罪。其先後二次犯行，時間
    緊接，犯罪構成要件相同，顯係基於概括犯意反覆為之，應依連續犯之規定以一
    罪論，並加重其刑。爰審酌被告犯罪之動機、目的、手段、所侵占遺失物之用途
    及犯後未能坦承犯行，仍飾詞卸責等一切情狀，量處如主文所示之刑，並諭知易
    服勞役之折算標準。
據上論斷，應依刑事訴訟法第二百九十九條第一項前段，刑法第五十六條、第三百三
十七條、第四十二條第二項，罰金罰鍰提高標準條例第一條前段、第二條，判決如主
文。
本案經檢察官張慶林到庭執行職務。
中      華      民      國    九十    年      七      月     十八     日
                                臺灣板橋地方法院刑事第二庭
                                    法  官  楊  晉  佳
右正本證明與原本無異。
如不服本判決，應於判決送達後十日內，向本院提出上訴狀。
                                    書記官  邱  美  龍
中      華      民      國    九十    年      七      月     廿三     日
附錄本案論罪科刑法條全文：
刑法第三百三十七條
意圖為自己或第三人不法之所有，而侵占遺失物、漂流物或其他離本人所持有之物者
，處五百元以下罰金。


司法院資訊處製作；財團法人民間司法改革基金會備份。
